【裁判字號】    99,訴,1387
【裁判日期】    990907
【裁判案由】    損害賠償
【裁判全文】
臺灣臺中地方法院民事判決  99年度訴字第1387號
原      告  甲○○
            乙○○
前2人共同訴訟代理人
            江來盛  律師
被      告  戊○○
            丙○○
            丁○○
上當事人間損害賠償事件，本院於99年8月24日言詞辯論終結，
判決如下：
    主      文
被告戊○○、丙○○、丁○○應連帶給付原告甲○○新台幣柒萬
元、原告乙○○新台幣壹萬壹仟元，被告戊○○、丁○○應連帶
給付原告乙○○新台幣壹萬元；並被告戊○○、丁○○自民國九
十九年三月十日起，被告丙○○自民國九十九年三月五日起，均
至清償日止，按年息百分之五計算之利息。
原告其餘之訴駁回。
訴訟費用由原告負擔。
本判決於原告勝訴部分得假執行，但被告戊○○、丙○○、丁○○以新台幣新台幣玖萬壹仟元為原告甲○○、乙○○供擔保後，
得免為假執行。
原告其餘假執行之聲請駁回。
    事實及理由
壹、兩造之聲明：
  一、原告：(一)被告應連帶給付原告甲○○新台幣（下同）1,41
      0,000元、原告乙○○131,000元，並均自起訴狀繕本送達
      之翌日起至清償日止，按年息5%計算之利息。(二)願供擔保
      請准宣告假執行。(三)訴訟費用由被告連帶負擔。
  二、被告：(一)原告之訴駁回。(二)訴訟費用由原告負擔。(三)如受
      不利判決願供擔保，請准免為假執行。
貳、原告起訴主張：被告戊○○、丙○○、丁○○均為臺中縣沙
    鹿鎮○○街92號旁市場內之攤商，民國（下同）98年9月9日
    上午7時30分許，原告乙○○駕車欲離開市場返家時，倒車
    不慎擦撞被告丁○○之攤位，原告乙○○不以為意逕行駛離
    現場，被告丁○○因而不滿，打電話給其父母即被告戊○○
    、丙○○告知上情，3人旋即一同前往原告乙○○之攤位向
    原告甲○○（原告乙○○之配偶）叫囂，並共同毆打、以水
    果丟擲原告甲○○，致原告甲○○受有頭部外傷合併腦震盪
    、頸部背部挫傷等傷害。嗣原告乙○○經市場攤商電話告知
    趕回市場，被告丁○○、戊○○、丙○○即又動手毆打原告
    乙○○，並動手打翻原告乙○○水果攤上之水果，致原告乙○○受有左額血腫、身體擦傷等傷害、水果受損。原告甲○○因而支出醫療費用10,000元、工作損失400,000元，並請
    求賠償慰撫金1,000,000元；另原告乙○○因而支出醫療費
    用1,000元、水果損失30,000元，並請求賠償慰撫金100,000
    元。爰依侵權行為損害賠償請求權，請求判決如聲明所示。
參、被告則以：被告丙○○、丁○○均未傷害原告甲○○，原告
    甲○○所之受傷害係因與被告戊○○相互拉扯跌倒所致，對
    於傷害之發生與有過失。原告甲○○並未因傷住院，亦未因
    傷無法行動、工作，所提出之「每月營業紀錄明細表」之營
    業紀錄與本案無關，否認該文書之真正，且原告甲○○所請
    求之慰撫金金額過高。被告3人亦未傷害原告乙○○，如因
    被告3人之行為致原告乙○○受傷，也是因原告乙○○毆打
    被告戊○○，被告丙○○、丁○○見狀為保護被告戊○○而
    阻止所致，原告乙○○就其所受之傷害亦與有過失，且慰撫
    金金額過高等語，資為抗辯。
肆、經查：
  一、以下之事實為兩造所不爭，本院採為判決之基礎：
    (一)被告戊○○、丙○○、丁○○均為臺中縣沙鹿鎮○○街92
      號旁市場內之攤商，於98年9月9日上午因原告乙○○駕車
      擦撞攤位之事，與原告甲○○、原告乙○○發生爭執。
    (二)原告甲○○於上開爭執後受有頭部外傷、合併腦震盪、頸
      部背部挫傷。原告乙○○受有左額血腫、身體擦傷。原告
      乙○○的水果翻落在地受有損害。
    (三)原告甲○○因開前傷害支出醫藥費用10,000元、原告乙○○醫藥費用1,000元。
    (四)原告乙○○水果損失10,000元。
    (五)原告甲○○高職畢、美容師。原告乙○○專畢，在市場賣
      水果。被告丁○○明道大學今年剛畢業，當時是回來幫媽
      媽工作賺學費。被告戊○○高中畢，被告丙○○國小畢，
      均是市場的攤商。
  二、因故意或過失，不法侵害他人之權利者，負損害賠償責任
      ，民法第184條第1項前段定有明文。同法第185條第1項規
      定：「數人共同不法侵害他人之權利者，連帶負損害賠償
      責任﹔不能知其中孰為加害人者，亦同」。本件被告戊○○、丙○○、丁○○於前記時、地，共同傷害原告甲○○
      及乙○○；及在糾紛中被告戊○○、丁○○以水果丟原告
      甲○○，被告戊○○並將原告乙○○攤上水果打翻，而毀
      損原告乙○○之水果等各節，業經臺灣臺中地方法院檢察
      署檢察官提起公訴，並經本院99年沙簡字第132號判處被
      告戊○○、丙○○、丁○○共同傷害，及被告戊○○毀損
      他人之物（被告丁○○毀損部分與傷害罪有一罪之關係）
      之罪刑，此有臺灣臺中地方法院檢察署檢察官簡易處刑聲
      請書及本院判決在卷可稽，被告等空言否認上情，自非可
      採。至於原告乙○○主張被告丙○○應負毀損水果之共同
      侵權行為責任一節，上開刑事案件中並未認定被告丙○○
      毀損原告乙○○之水果，原告乙○○主張被告丙○○毀損
      水果之行為，既經被告丙○○所否認，復未經原告乙○○
      舉證以實其說，此部分原告乙○○之主張即非可採。
  三、除兩造所不爭執之醫藥費（原告甲○○10,000元、乙○○
      1,000元），及原告乙○○水果受損10,000元外，就原告
      請求之賠償金額，分項說明於下：
    (一)原告甲○○工作損失部分：原告甲○○主張受有無法工作
      損失400,000元，係以其遭受被告3人攻擊後，身心嚴重受
      創，罹患憂鬱症，心理創傷久久無法平復，持續到醫院接
      受追蹤治療為由。惟依原告甲○○所提出之診斷書記載，
      原告甲○○自98年9月14日起至99年7月6日止共至童綜合
      醫療社團法人童綜合醫院門診11次，經診斷（病名）為「
      創傷後症候群」、「醫師囑言：個案過去並無精神科病史
      ，於98年9月14日因上述病患至本院心身科治療，狀況有
      憂鬱、負面思考、失眠、注意力不佳、焦慮，建議避免壓
      力情境，宜長期門診追蹤治療」（本院卷第22頁），或「
      1. 頭部外傷合併腦震盪。2.頸部、背部挫傷」、「1.頭
      部外傷。2.頸部拉傷。3.右手擦挫傷」、「急性壓力反應
      ，疑似創傷後症候」（附民卷第8、9、10頁），醫囑僅是
      建議避免壓力情境，適度轉換心情及日常環境，應可避免
      壓力情境，並無證據足資認定必須停止工作，依上開醫囑
      ，無法認為已造成原告甲○○無法工作之結果，原告甲○○請求無法工作之損失400,000元，並非有據。
    (二)慰撫金：以受有精神上之痛苦，而請求慰藉金之賠償，其
      核給之標準，須斟酌雙方之身分、資力與加害程度及其他
      各種情形核定相當之數額。所謂「相當」，應以實際加害
      情形與其名譽影響是否重大及被害人之身分、地位與加害
      人之經濟情況等關係定之。查本件原告甲○○高職畢、原
      告乙○○專科畢業，被告丁○○甫自大學畢業，被告戊○○高中畢，被告丙○○國小畢，其中原告乙○○、及被告
      丁○○、戊○○、丙○○均是市場之攤商，原告甲○○則
      為美容師，而原告乙○○、甲○○所受之傷害傷勢並非嚴
      重，且所受之傷害分別為挫擦傷、血腫等傷害，對於日常
      生活影響之程度不大，且雙方分屬市場之攤商、美容師，
      本院審酌上情，認原告甲○○、乙○○分別請求賠償慰撫
      金1,000,000、100,000元均屬過高，應以原告甲○○60,0
      00元、原告乙○○10,000元方屬公平允當。
  四、損害之發生或擴大，被害人與有過失者，法院得依民法第
      217條第1項規定，減輕或免除被告賠償金額。惟雙方互毆
      乃雙方互為侵權行為，與雙方行為為損害之共同原因者有
      別，無民法第217條過失相抵原則之適用。被告主張原告
      甲○○所之受傷害係因與被告戊○○相互拉扯跌倒所致，
      或被告等為阻止原告乙○○毆打被告戊○○而造成原告乙○○之傷害等各節，即使為真，亦屬混亂中相互攻擊之侵
      權行為，並無民法第217條規定之適用，被告等主張應減
      輕或免除賠償金額，尚非可採。
  五、從而原告甲○○、乙○○依侵權行為損害賠償請求權，請
      求被告戊○○、丙○○、丁○○連帶給付原告甲○○70,0
      00元（10,000+60,000=70,000）、原告乙○○11,000元（
      10,000+1,000=11,000），及被告戊○○、丁○○連帶給
      付原告乙○○10,000元，並均自起訴狀繕本送達之翌日（
      被告戊○○、丁○○為99年3月10日，被告丙○○為99年3
      月5日）起，至清償日止，按年息5%計算之利息，於法有
      據，應予准許。逾此部分之請求，則屬無據，應予駁回。
      因本案事證已臻明確，兩造其餘主張陳述及所提之證據，
      均毋庸再予審酌，附此敘明。
  六、本件係刑事庭移送而來之附帶民事訴訟，並未計徵第一審
      裁判費，訴訟中亦未發生其他訴訟費用，並確定其訴訟費
      用為0元，由部分勝訴之原告負擔。
  七、本件原告勝訴部分，所命之給付未逾500,000元，依民事
      訴訟法第389條第1項第5款之規定宣告假執行。被告陳明
      願供擔保，請准為假執行，經核亦無不符，爰酌定相當之
      擔保金額宣告之。至於原告敗訴部分，其假執行之聲請無
      所依附，應予駁回。
伍、結論：原告之訴為一部有理由、一部無理由，依民事訴訟法
    第79條、第389條第1項第5款，判決如主文。
中    華    民    國    99    年    9    月    7      日
                  民事第二庭    法  官  王銘
正本係照原本作成。
如對本判決上訴，須於判決送達後20日內向本院提出上訴狀。如
委任律師提起上訴者，應一併繳納上訴審裁判費。
中    華    民    國    99    年    9     月    2     日
                                書記官  廖春玉

司法院資訊處製作；財團法人民間司法改革基金會備份。
